【裁判字號】    98,事聲,3
【裁判日期】    980611
【裁判案由】    聲明異議
【裁判全文】
臺灣屏東地方法院民事裁定               98年度事聲字第3號
異  議  人  嗎咪樂食品廠股份有限公司
法定代理人  甲○○
上列異議人因本院97年度執字第16124 號拍賣抵押物民事執行事
件，對於中華民國98年2 月13日本院民事執行處司法事務官所為
處分提出異議，本院裁定如下：
    主  文
異議駁回。
    理  由
一、本院97年度執字第16124 號債權人陳萬能與異議人間聲請拍
    賣抵押物民事執行事件，異議人以其於民國97年8 月4 日聲
    請承辦之司法事務官吳敏蕙迴避，並聲請法官李麗芳、洪有
    川、翁世容、孫國禎及書記官蔡俊杰迴避，經本院於97年9
    月16日以97年度聲字第399 號裁定駁回，異議人於97年10月
    1 日提起抗告，復經臺灣高等法院高雄分院於97年12月19日
    以97年度抗字第329 號裁定駁回抗告。惟在該聲請迴避事件
    終結前，本院民事執行處竟不停止強制執行程序，而仍於98
    年1 月23日通知（公告）定於同年2 月25日上午10時30分就
    異議人所有不動產進行第1 次拍賣，異議人依強制執行法第
    12條及辦理強制執行事件應行注意事項第5 條之規定，對此
    聲明異議，請求撤銷上開已踐行之強制執行程序。本院民事
    執行處司法事務官採用臺灣高等法院暨所屬法院92年法律座
    談會民事執行類第6 號法律問題討論意見乙說之見解（未說
    明出處），認為強制執行程序進行中聲請法官、司法事務官
    或書記官迴避，不得準用民事訴訟法第37條第1 項前段之規
    定停止強制執行程序，而將異議人之聲明異議予以駁回。異
    議人對於上開司法事務官所為處分不服提出異議，其異議意
    旨如民事異議狀所載（如附件）。
二、按司法事務官辦理拘提、管收以外之強制執行事件，為96年
    7 月11日修正公布之法院組織法第17條之2 第1 項第2 款所
    增訂。民事執行處置法官或司法事務官、書記官及執達員，
    辦理執行事務；強制執行事件，由法官或司法事務官命書記
    官督同執達員辦理之；本法所規定由法官辦理之事項，除拘
    提、管收外，均得由司法事務官辦理之，同年12月12日修正
    公布之強制執行法第2 條及第3 條第1 項、第2 項亦定有明
    文。此為由立法機關依職權衡酌案件之性質及既有制度之功
    能所為之設計，立法者有形成之自由，且司法事務官辦理拘
    提、管收以外之強制執行事件，可節省大批法官人力，以專
    事審判工作，提昇裁判品質，而不服司法事務官所為處分者
    ，亦可依強制執行法第30條之1 準用民事訴訟法第240 條之
    4 第1 項規定提出異議，由該司法事務官所屬一審法院獨任
    法官審理該異議事件，對該一審法院獨任法官就該異議事件
    所為裁定不服者，復得抗告至二審法院，對於人民依憲法第
    16條所享有之訴訟權並無侵害（釋字第396 、418 、466 、
    591 號解釋參照）。異議人以法院組織法第17條之2 第1 項
    第2 款增訂上開「司法事務官辦理拘提、管收以外之強制執
    行事件」之規定，有違憲之虞，促請本院聲請大法官解釋，
    核無必要，先予敘明。
三、按強制執行程序，除本法有規定外，準用民事訴訟法之規定
    ；法官被聲請迴避者，在該聲請事件終結前，應停止訴訟程
    序，強制執行法第30條之1 及民事訴訟法第37條第1 項前段
    固定有明文。惟查：本院97年度執字第16124 號債權人陳萬
    能與異議人間聲請拍賣抵押物民事執行事件，承辦之司法事
    務官原為吳敏蕙，承辦之書記官則為陳華琴，經本院調卷查
    明屬實，異議人聲請法官李麗芳、洪有川、翁世容、孫國禎
    及書記官蔡俊杰迴避，因其等既非承辦上開民事執行事件之
    人員，自無因異議人聲請其等迴避而應停止強制執行程序可
    言；而司法事務官吳敏蕙因調離本院，由司法事務官蘇聰藝
    接辦其業務，蘇聰藝並非異議人聲請迴避之對象，亦無停止
    強制執行程序之必要，則其於98年1 月23日公告並通知，定
    於同年月25日上午10時30分就異議人所有不動產進行第1 次
    拍賣，難謂於法有違。其次，異議人聲請法官李麗芳、洪有
    川、翁世容、孫國禎、司法事務官吳敏蕙及書記官蔡俊杰迴
    避，經本院於97年9 月16日以97年度聲字第399 號裁定駁回
    ，異議人提起抗告，復經臺灣高等法院高雄分院於97年12月
    19日以97年度抗字第329 號裁定駁回抗告，異議人雖於98年
    1 月12日（收狀日期）提起再抗告，惟嗣後又撤回再抗告，
    臺灣高等法院高雄分院所為上開裁定因而溯及於抗告期滿之
    98年1 月13日確定，經本院調卷查明無訛，則上開異議人聲
    請迴避事件於98年1 月13日即已終結，本院民事執行處或司
    法事務官未停止強制執行程序，仍於98年1 月23日進行上開
    定期拍賣之程序，於法尤無違背。綜上所述，異議人以其聲
    請迴避應停止強制執行程序為由，對本院民事執行處踐行定
    期拍賣其不動產之程序聲明異議，尚難謂有理由，司法事務
    官駁回其聲明異議，理由雖有不同，結論則無二致，應予維
    持。異議意旨指摘原處分不當，求予廢棄，為無理由，應予
    駁回。
四、依民事訴訟法第240 條之4 第3 項後段，裁定如主文。
中    華    民    國    98    年    6     月    11    日
                    民事第一庭      法  官  春生
正本係照原本作成
如對本裁定抗告須於裁定送達後10日內向本院提出抗告狀，並繳
納抗告費新台幣1,000 元。
中    華    民    國    98    年    6     月    11    日
                                    書記官  蘇雅慧


司法院資訊處製作；財團法人民間司法改革基金會備份。
